【裁判字號】    95,交易,116
【裁判日期】    951227
【裁判案由】    過失致死
【裁判全文】
臺灣宜蘭地方法院刑事判決             95年度交易字第116號
公  訴  人  臺灣宜蘭地方法院檢察署檢察官
被      告  甲○○
上列被告因過失致死等案件，經檢察官提起公訴（95年度偵字第
1200號），經本院合議庭裁定以簡式審判程序審理，判決如下：
    主  文
甲○○因過失致人於死，處有期徒刑壹年。又駕駛動力交通工具
肇事，致人死亡而逃逸，處有期徒刑壹年貳月。應執行有期徒刑
貳年。
    事實及理由
一、構成犯罪事實：
    甲○○於民國95年1月29日19時24分許，駕駛車牌號碼7T-86
    90號自用小客車，沿宜蘭縣羅東鎮○○路○段由羅東往三星
    （即南往北）方向行駛，途經宜蘭縣羅東鎮○○路○段308號
    前，原應注意行車速度，依速限標誌或標線之規定，及汽車
    行駛時，駕駛人應注意車前狀況，並隨時採取必要之安全措
    施，且依當時夜間有照明、路面無缺陷、無障礙物、視距良
    好，並無不能注意之情事，竟疏未注意該路段速限40公里，
    仍以時速約50至55公里之速度超速行駛，又未注意車前狀況
    ，致撞及沿宜蘭縣羅東鎮○○路○段由三星往羅東（即北往
    南）方向靠左行走在路面邊線外之行人羅蘭英，而羅蘭英遭
    撞擊後，先彈起撞至該自用小客車之引擎蓋中央近擋風玻璃
    處鈑金後，再跌落地面，造成羅蘭英受有頭部、胸部、腹部
    、四肢挫傷併骨折，致多發性損傷併內出血之傷害。詎甲○
    ○駕駛上開交通工具肇事後，明知車輛駕駛人駕駛車輛肇事
    致人受傷或死亡，應即採取救護或其他必要之措施，並向警
    察機關報告，不得駛離，竟為規避責任，另行起意，未停車
    報警處理及將羅蘭英送醫救護，反駕車沿同路直行逃逸，而
    羅蘭英雖經該處居民報警並送醫急救，惟於到達醫院前即不
    治死亡。嗣警員根據路人游本杰提供之車輛特徵過濾追查後
    ，始查獲甲○○肇事。
二、認定犯罪事實所憑之證據及理由：
（一）被告甲○○於本院審理中之自白。
（二）證人游本杰於警詢中之證述。
（三）道路交通事故現場圖1份、道路交通事故調查報告表（一
      ）（二）1份。
（四）現場、車損、採證、相驗照片共46幀。
（五）臺灣宜蘭地方法院檢察署相驗筆錄1份、臺灣宜蘭地方法
      院檢察署相驗屍體證明書1份、臺灣宜蘭地方法院檢察署
      法醫驗斷書1份。
（六）內政部警政署刑事警察局95年5月17日刑鑑字第095001944
      1號鑑定書1份。
（七）臺灣省基宜區車輛行車事故鑑定委員會95年8月1日基宜鑑
      字第0955002197號函附鑑定意見書1份。
（八）上開（二）至（七）所示證據，足以佐證被告首開自白與
      事實相符。
三、論罪科刑之理由：
（一）按被告行為後，94年2月2日修正公布之刑法（下稱新法）
      已於95年7月1日施行，新法第2條第1項規定：「行為後法
      律有變更者，適用行為時之法律。但行為後之法律有利於
      行為人者，適用最有利於行為人之法律。」，係規範行為
      後法律變更所生新舊法律比較適用之準據法，於新法施行
      後，自應適用新法第2條第1項之規定，為「從舊從輕」之
      比較；又比較新舊法時，應就罪刑有關之共犯、未遂犯、
      想像競合犯、牽連犯、連續犯、結合犯，以及累犯加重、
      自首減輕暨其他法定加減原因（如身分加減）與加減比例
      等一切情形，本於統一性及整體性原則，綜其全部罪刑之
      結果而為比較（最高法院95年度第8次刑事庭會議決議參
      照）。經查：
   1、修正前刑法第276條第1項所規定之罰金本刑，依罰金罰鍰
      提高標準條例第1條前段之規定，提高10倍後為銀元20,00
      0元以下，換算為新臺幣後，為新臺幣60,000元以下。修
      正後同法條所規定之罰金本刑，依刑法施行法第1條之1之
      規定，變更其單位為新臺幣並提高30倍後為新臺幣60,000
      元以下，是比較新舊法之結果，新法並未較有利於被告。
   2、修正前刑法第33條第5款規定罰金為銀元1元以上，換算為
      新臺幣後，為新臺幣3元以上。修正後同條款則規定「罰
      金：新臺幣1,000元以上，以百元計算之。」，是比較新
      舊法之結果，舊法即行為時法有利於被告。
   3、修正前刑法第51條第5款規定：「數罪併罰，分別宣告其
      罪之刑，宣告多數有期徒刑者，於各刑中之最長期以上，
      各刑合併之刑期以下，定其刑期。但不得逾20年。」；修
      正後刑法第51條第5款則規定：「數罪併罰，分別宣告其
      罪之刑，宣告多數有期徒刑者，於各刑中之最長期以上，
      各刑合併之刑期以下，定其刑期。但不得逾30年。」，是
      比較新舊法之結果，舊法即行為時法有利於被告。
   4、綜合上開新舊法比較之結果，顯然以舊法即行為時法有利
      於被告，依前揭刑法第2條第1項前段規定，本件應一體適
      用行為時法即95年7月1日修正生效施行前刑法之規定。
（二）被告甲○○所為，係犯修正前刑法第276條第1項過失致死
      罪、刑法第185條之4駕駛動力交通工具肇事致人死亡而逃
      逸罪。
（三）被告所犯二罪之間，犯意各別，行為互殊，應予分論併罰
      。
（四）審酌被告無犯罪前科，此有臺灣高等法院被告前案紀錄表
      1份在卷可參，素行良好，惟其明知駕車肇事致人受傷或
      死亡後，竟為規避責任，未停車查看，即駕車揚長而去，
      未能及時救護被害人羅蘭英，且迄今均未賠償被害人家屬
      所受損害，造成被害人家屬除需忍受喪親之痛外，尚需處
      理民事訴訟事宜，及考量被告於犯罪後坦承犯行等一切情
      狀，分別量處如主文所示之刑，並定其應執行之刑。
四、適用之法律：
（一）程序法方面：刑事訴訟法第273條之1第1項、第299條第1
      項前段、第310條之2。
（二）實體法方面：現行刑法第2條第1項前段，95年7月1日修正
      生效前刑法第276條第1項、刑法第185條之4、第51條第5
      款，罰金罰鍰提高標準條例第1條前段。
本案經檢察官沈念祖到庭執行職務。
中    華    民    國    95    年    12    月    27    日
                  刑事第四庭   法  官  蘇錦秀
以上正本證明與原本無異。
如不服本判決應於收受本判決後10日內向本院提出上訴書狀，其
未敘述上訴理由者，並得於提起上訴後10日內向本院補提理由書
狀(均須按他造當事人之人數附繕本)「切勿逕送上級法院」。
                               書記官  葉瑩庭
中    華    民    國    95    年    12    月    27    日
【附錄本案論罪科刑法條】
★刑法第276條第1項：
因過失致人於死者，處2年以下有期徒刑、拘役或2,000元以下罰
金。
★刑法第185條之4：
駕駛動力交通工具肇事，致人死傷而逃逸者，處6月以上5年以下
有期徒刑。


司法院資訊處製作；財團法人民間司法改革基金會備份。
